【裁判字號】    92,上易,974
【裁判日期】    920806
【裁判案由】    贓物
【裁判全文】
臺灣高等法院高雄分院刑事判決          九十二年度上易字第九七四號
    上  訴  人  台灣高雄地方法院檢察署檢察官
    被      告  甲○○
    選任辯護人  吳豐賓
右上訴人因被告贓物案件，不服臺灣高雄地方法院九十二年度易字第三一九號中華民
國九十二年四月三十日第一審判決（起訴案號：臺灣高雄地方法院檢察署九十一年度
偵字第二七二三０號），提起上訴，本院判決如左：
      主      文
上訴駁回。
      理      由
一、公訴意旨略以，被告甲○○於民國九十一年八月間某日，在高雄市○○○路一０
    七號之一「震旦流通」通訊行前，明知不詳名籍之成年男子所出售之ＮＯＫＩＡ
    牌八八五五型手機（序號000000000000000號），係來路不明之
    贓物，市價應為新台幣（下同）一萬餘元，竟以五千五百元之低價予以買受，因
    認甲○○涉有刑法第三百四十九條第二項故買贓物罪嫌云云。
二、按犯罪事實應依證據認定之，無證據不得推定其犯罪事實，刑事訴訟法第一百五
    十四條定有明文。本件公訴人認被告甲○○涉有刑法故買贓物罪嫌，無非以被害
    人黃淑娟指稱：該手機使用不到半年，市價約一萬二千元等語，然被告竟在未附
    出廠證明情況下，向陌生人以顯不相當之對價購買手機，顯有贓物之認識等情為
    其主要論據。惟訊據被告甲○○於九十一年八月間，在「震旦流通」通訊行前，
    向陌生男子以五千五百元購買上開手機等情固不諱言，然堅決否認有何故買贓物
    犯行，辯稱：當天我是拿手機到「震旦流通」通訊行修理，恰巧看到一名男子向
    店家兜售手機，雙方因價錢無法談妥而作罷，我當時因為手機無法修復，就在店
    門外以五千五百元價格向該男子購買前述手機，我不知道所購得之手機係贓物等
    語。
三、經查：
  (一)系爭被告所購得之手機，係被害人黃淑娟所有，已使用半年，並於九十一年八月
    七日上午十一時，在高雄縣大樹鄉○○村○○路一二七號失竊，嗣由甲○○購得
    並持以使用等情，業據告訴人黃淑娟於警訊及偵訊中指訴綦詳，復為被告於警、
    偵、審各庭所是認，且有贓物認領保管收據、台灣大哥大股份有限公司雙向通聯
    資料查詢單各一紙、照片一幀附卷可稽，則該中古手機確屬贓物，嗣後並由被告
    購得、使用，應屬無疑。
  (二)按刑法故買贓物罪，須明知為贓物或有贓物之認識而予買受，方足成立。本件告
    訴人所失竊之手機，係屬中古手機，業經告訴人黃淑娟指訴明確，證人即「震旦
    流通」通訊行店員蔡美亭於原審訊問時結證稱：ＮＯＫＩＡ廠牌八八五五型中古
    手機，於九十一年八月間之市價約四、五千元（九十二年三月二十五日原審訊問
    筆錄）；另被告買受時（即九十一年八月間）同廠牌，款式中古手機之一般行情
    ，經法院向震旦通訊行詢問結果，經答以：此型手機於當時之交易行情為六千五
    百元至七千五百元等語；再經法院向全虹通訊行查詢，經回覆以：當時之交易價
    格約為六千元至七千五百元等語，亦有法院刑案電話查詢登記表二紙附卷可稽，
    則被告自承因手機送修，在通訊行前以五千五百元代價購得上述中古手機，未偏
    離一般交易常情，亦無價格不相當之情事，至買受手機雖未要求檢附出廠證明書
    ，惟參諸一般交易習慣，購買中古手機未檢附出廠證明書者所在多有，被告購買
    手機之價格亦屬相當，實難僅因被告係向不詳名籍之男子購得，且未索取出廠證
    明書，遽認被告於買賣之初即對該手機係屬贓物有所認識，縱偶有疏誤之情，仍
    足認其無贓物之認識，自難以故買贓物罪相繩。
  (三)綜上所述，實不能僅因被告疏未向兜售中古手機之男子詢明手機來源，遽謂被告
    即有故買贓物之犯意，是被告所辯堪可採信，此外復查無其他積極證據足證被告
    確有故買贓物之犯行，其犯罪即屬不能證明，原審法院據此諭知被告無罪，核無
    不合，原審檢察官猶執前詞，指摘原判決不當，為無理由，應予駁回。
據上論斷，應依刑事訴訟法第三百六十八條，判決如主文。
本案經檢察官沈紹嘉到庭執行職務。
中    華    民    國     九十二     年       八       月        六      日
                              臺灣高等法院高雄分院刑事第八庭
                                  審判長法官  郭雅美
                                        法官  江泰章
                                        法官  黃蕙芳
右正本證明與原本無異。
不得上訴。
                                      書記官  鄔維玲
中    華    民    國     九十二     年       八       月        八      日
                                                                        Ｑ


司法院資訊處製作；財團法人民間司法改革基金會備份。
